ACORDAO-COMPLETO-2350771

ACÓRDÃO 5899/2019 ATA 24/2019 - PRIMEIRA CÂMARA

VISTOS, relatados e discutidos estes autos de representação apresentada pelo sr. Cícero Pedro Petrica, Conselheiro Suplente do Conselho de Arquitetura e Urbanismo de São Paulo – Cau/SP, a respeito de possíveis irregularidades ocorridas naquele conselho de fiscalização profissional na gestão de seu atual Presidente, sr. José Roberto Geraldine Júnior,
ACORDAM os Ministros do Tribunal de Contas da União, reunidos em sessão da 1ª Câmara, diante das razões expostas pelo Relator, em:
9.1. conhecer da presente representação, já que satisfeitos os requisitos de admissibilidade previstos nos arts. 235 e 237, inc. III, do Regimento Interno deste Tribunal, para, no mérito, considerá-la parcialmente procedente;
9.2. indeferir, com fulcro no § 2º do art. 146 do Regimento Interno desta Casa, o pedido de vista e cópia dos autos apresentado pelo representante;
9.3. dar ciência ao Conselho de Arquitetura e Urbanismo de São Paulo – Cau/SP, com vistas à adoção de providências que previnam a ocorrência de falhas semelhantes, acerca da não disponibilização, na agenda de seu Presidente, das participações na reunião ocorrida no dia 9/3/2018 com o Sindicato dos Arquitetos do Estado de São Paulo – SASP e no evento realizado na Comissão Parlamentar no dia 3/12/2018, conforme informações extraídas do Portal de Transparência daquele conselho de fiscalização profissional, em afronta ao disposto nos arts. 6º a 9º da Lei 12.527/2011, que regula o acesso a informações; 
9.4. determinar o encaminhamento de cópia deste acórdão ao representante e ao Conselho de Arquitetura e Urbanismo de São Paulo – Cau/SP;
9.5. autorizar o arquivamento deste processo, nos termos do inc. V do art. 169 do RITCU.

Representação a respeito de possíveis irregularidades ocorridas no Conselho de Arquitetura e Urbanismo de São Paulo na gestão de seu atual Presidente

Primeira Câmara

Conselho de Arquitetura e Urbanismo de São Paulo - Cau/SP.

3.	Representante: Cícero Pedro Petrica, CPF XXX.011.358-XX.

13.1. Ministros presentes: Walton Alencar Rodrigues (Presidente) e Benjamin Zymler.
13.2. Ministros-Substitutos convocados: Augusto Sherman Cavalcanti (Relator) e Weder de Oliveira.

AUGUSTO SHERMAN

Trata-se de representação apresentada pelo Sr. Cícero Pedro Petrica, Conselheiro Suplente do Conselho de Arquitetura e Urbanismo de São Paulo - Cau/SP, a respeito de possíveis irregularidades ocorridas naquele conselho de fiscalização profissional na gestão de seu atual Presidente, Sr. José Roberto Geraldine Júnior.
2.	No que se refere ao conteúdo deste feito, às medidas saneadoras e análises levadas a efeito, assim como quanto às conclusões e propostas de encaminhamento apresentadas pela área técnica desta Casa, adoto como relatório a instrução constante da peça 12, a qual contou com concordância do Diretor da Área (peça 13) e do Secretário de Controle Externo da Sec-SP (peça 14) , passando a transcrevê-la, com os eventuais ajustes de forma julgados pertinentes:
“INTRODUÇÃO
1. Cuidam os autos de representação encaminhada pelo Sr. Cicero Pedro Petrica, conselheiro suplente do Conselho de Arquitetura e Urbanismo de São Paulo - Cau/SP a respeito de possíveis irregularidades ocorridas no referido órgão na gestão do atual presidente, Sr. José Roberto Geraldine Junior. 
HISTÓRICO
2. O representante, em expediente datado de 21/12/2018, informa que encaminhou ao Presidente do Cau/SP, Sr. José Roberto Geraldine Junior, solicitações de informações e de providências. Apesar das respostas apresentadas pelo Cau/SP (peça 1, p. 15-22) , o Representante considerou que as mesmas não atenderam os questionamentos feitos e estariam também incompletas.
3. As solicitações requeridas foram (peça 1, p. 7-14) :
a) informações sobre os valores pagos referentes a honorários advocatícios de sucumbência no âmbito do Cau/SP com base na Portaria Cau/SP n. 152 de 22/12/2017 - Solicitação de Informação 1; 
b) informações objetivas dos valores recebidos por dois funcionários de livre provimento, a saber: AFONSO CELSO BUENO MONTEIRO e EDER ROBERTO DA SILVA - Solicitação de Informação 2;
c) valores pagos aos integrantes do Conselho Diretor (Diretoria) , até o dia 30/11/2018, ou seja, 8 conselheiros que ocupam estes cargos - Solicitação de Informação 3;
d) falhas em relação à agenda do Presidente divulgada no Portal da Transparência do Cau/SP - Solicitação de Providência 4;
e) atualização dos lançamentos de Finanças - Empenhos e Pagamentos no Portal da Transparência do Cau/SP - Solicitação de Providência 5; e
f) informações de processos de Ações de Execução Fiscal distribuídas, seus valores totalizados de cobrança e os valores estabelecidos dos honorários advocatícios de sucumbência - Solicitação de Informação 6.
4. Além dos questionamentos acima, o Representante encaminhou posteriormente um novo expediente a este Tribunal (peça 3) , informando que o Presidente do Conselho de Arquitetura e Urbanismo do Brasil - Cau/BR, Sr. Antonio Luciano de Lima Guimarães não teria se manifestado sobre os fatos representados contra o presidente do Cau/SP naquele Conselho Federal, quais sejam:
a) Criação de cargo de gerente de Projetos Especiais e Tecnologia, com salário de mais de R$ 21.000,00/mês em 24/1/2018, gerando impacto financeiro ao Cau/SP com a referida contratação. De acordo com o Representante, a criação do cargo não teve aprovação do Plenário do Conselho, o que contraria o disposto no inciso XII, do art. 29 do Regimento Interno do Cau/SP; 
b) Atraso no envio dos anexos das matérias pautadas para a 3ª sessão Plenária Ordinária de 2018, sendo que as referidas matérias deveriam estar disponibilizadas no dia 15/03/2018 (quinta-feira) , e só foram disponibilizadas no final do dia 16/03/2018 (sexta-feira) , prejudicando assim a preparação dos conselheiros para bem exercer as competências no Plenário do Cau/SP, e, por consequência, atrapalhando o bom andamento do Pleno no dia 22/03/20018, desrespeitando assim o disposto no art. 29 e § 3° do art. 36 - Regimento Interno Cau/SP;
c) O presidente do Cau/SP participou de uma reunião no Sindicato dos Arquitetos do Estado de São Paulo - SASP no dia 09/03/2018, sem comunicar previamente o plenário e sem constar na agenda da presidência no Portal da Transparência do Cau/SP, contrariando o disposto no inciso L do art. 29 - Regimento Interno CAU/SP e também a Lei Federal 12.527/2011 e Decreto Regulamentador n. 7.724/2012, bem como o Guia de Publicação Ativa nos Sítios Eletrônicos dos Órgãos e Entidades do Poder Executivo Federal - Item 2.23, Subitem VI - Agenda de Autoridades. Para comprovar a participação do presidente do Cau/SP na referida reunião, o Representante menciona que a reunião foi matéria jornalística da Revista Móbile n. 12, página 6;
d) Viagem internacional realizada pelo presidente do Cau/SP a Milão para participar de evento em forma de missão internacional no período de 14/04/2018 a 25/04/2018, sem a devida apreciação e deliberação do Plenário do CAU/SP. A viagem internacional também não constou na agenda do presidente no Portal da Transparência do Conselho, desrespeitando assim o inciso XLIX - Regimento Interno Cau/SP, bem como a Lei Federal 12527/2011, Decreto 7.724/2012 e Guia de Publicação Ativa nos sítios eletrônicos dos Órgãos e Entidades do Poder Executivo Federal - Item 2.23, subitem VI - Agenda de Autoridades;
e) O Sr. José Roberto Geraldine Junior não divulga sua agenda no Portal da Transparência, desde a posse no cargo de presidente do Cau/SP ocorrida em 5/1/2018, em desacordo com a Lei Federal n. 12.527/2011 e o Decreto Regulamentador n. 7.724/2012, bem como o Guia de Publicação Ativa nos Sítios Eletrônicos dos Órgãos e Entidades do Poder Executivo Federal - Item 2.23, Subitem VI - Agenda de Autoridades; e
f) Nomeação para o principal cargo político e de representação de gabinete do CAU/SP, no caso, Chefe de Gabinete, de Arquiteto e Urbanista não domiciliado e não pertencente a jurisdição do Estado de São Paulo, desrespeitando assim o art. 1º do Regimento Interno - CAU/SP.
5. Diante das ocorrências descritas nos itens 3 e 4 acima, o Representante solicitou que este Tribunal adotasse medidas com vistas à apuração dos fatos noticiados.
6. Preliminarmente, esta unidade técnica realizou o exame de admissibilidade, tendo registrado que a presente representação preenche os requisitos de admissibilidade constantes no art. 235 c/c art. 237, parágrafo único, do Regimento Interno do TCU (RI/TCU) , haja vista a matéria ser de competência do Tribunal, referir-se a responsável sujeito a sua jurisdição, estar redigida em linguagem clara e objetiva, conter nome legível, qualificação e endereço da representante, bem como encontrar-se acompanhada dos indícios concernentes as irregularidades noticiadas (peça 5, p. 2-8) . Verificou-se ainda, a existência do interesse público e a possiblidade de haver relevância e risco para a unidade jurisdicionada, justificando, portanto, o prosseguimento do processo neste Tribunal.
7. Na instrução inicial (peça 5) foram examinadas todas as questões apresentadas pelo Representante, ou seja, as solicitações de informações e providências encaminhadas ao Cau/SP, bem como os fatos representados contra o presidente do Cau/SP no Conselho Federal.
8. Da análise realizada, a maior parte das questões levantadas pelo representante foram consideradas improcedentes ou tiveram a análise prejudicada, por já haver outro processo em tramitação no Tribunal tratando do mesmo assunto. Confirmaram-se a existência de indícios das seguintes falhas:
a) Viagem internacional realizada pelo presidente do Cau/SP a Milão para participar de evento em forma de missão internacional, no período de 14/04/2018 a 25/04/2018, sem a devida apreciação e deliberação do Plenário do CAU/SP;
b) O evento ocorrido na Comissão Parlamentar do dia 3/12/2018 não constou da agenda do presidente do Cau/SP (peça 5, p. 5, itens 27-28) ; e 
c) A reunião realizada no dia 9/3/2018 com o Sindicato dos Arquitetos do Estado de São Paulo - SASP também não constou da agenda do presidente do Cau/SP (peça 5, p. 5, itens 27-28 e p. 7, itens 39-40) .
9. Vale ressaltar que a falta de registros dos 2 eventos na agenda do presidente do Cau/SP são falhas de natureza formal. Além disso, o não agendamento, desacompanhado de maiores indícios de irregularidades, não justifica, por si só, a atuação do Tribunal na questão, conforme mencionado na instrução anterior. Desse modo, considera-se mais adequado dar ciência das falhas à unidade, a fim de que adote as medidas corretivas cabíveis.
10. Quanto à questão relativa à viagem internacional realizada pelo presidente do Cau/SP, verificou-se que a referida viagem constou da agenda da presidência (peça 5, p. 74) , conforme consulta realizada no Portal da Transparência do Cau/SP. Contudo, por não haver elementos comprobatórios de que o Plenário do Cau/SP tenha apreciado e deliberado sobre a viagem do presidente ao exterior, foi proposta a realização de diligência ao Órgão.
11. Com base na delegação de competência conferida pelo Relator, Ministro Augusto Sherman, esta unidade técnica realizou diligência ao Cau/SP, tendo expedido o Ofício 353/2019-TCU/Sec-SP (peça 6) .
EXAME TÉCNICO
12. O Cau/SP encaminhou sua resposta por meio do Ofício 88/2019 PRES-CAU/SP (peça 11) , nestes termos:
‘... considerando que o CAU/SP está sob a jurisdição do Tribunal de Contas da União, recebeu esse Presidente o ofício em epígrafe, referente a pedido de diligência nos autos do TCProcesso 043.473/2018-0, aberto em decorrência de ‘representação encaminhada pelo Sr. Cícero Pedro Petrica, conselheiro suplente do Conselho de Arquitetura e urbanismo do Estado de São Paulo, a respeito de possíveis irregularidades ocorridas no referido órgão na gestão do atual presidente’.
Verifica-se na instrução colacionada ao ofício em epígrafe que a representação já foi analisada pelo Auditor Federal de Controle Externo da Secex/SP, com base nos documentos encaminhados pelo CAU/SP quando instado a se manifestar administrativamente e por força da Lei da Transparência pelo próprio representante.
Dentre os diversos apontamentos realizados, nos quais não verificou o Auditor qualquer irregularidade, apontando apenas pequenas falhas que já estão em processo de correção, no que se refere ao item ‘Viagem internacional realizada pelo presidente do CAU/SP a Milão para participar de evento em forma de missão internacional, no período de 14/04/2018 a 25/04/2018, sem a devida apreciação e deliberação do Plenário do CAU/SP’, sugeriu solicitar informação por meio de diligências ao CAU/SP, para esclarecimentos e posterior análise.
Para melhor contextualização, cumpre esclarecer que a viagem internacional realizada pelo presidente do CAU/SP a Milão, conforme noticiado pelo representante, ocorreu em abril de 2018, para participação do Presidente como representante do CAU na mostra ‘Be Brasil Milão’, durante a Semana de Design de Milão em 2018 e no Salone lnternazionale dei Mobile (ISALONI) , por convite da ApexBrasil, Agência Brasileira de Promoção de Exportações e Investimentos ligada ao Ministérios das Relações Exteriores e visita ao pavilhão do Brasil na Bienal de Veneza, conforme tratativas do CAU/BR e da Embaixada Brasileira em Roma (anexo) .
Referida representação se deu, em conformidade e para cumprimento do Plano de Trabalho do Convênio de Cooperação Técnica CAU/BR n. 1/2018, firmado em 12/04/2018, entre o CAU/SP e o CAU/BR (Conselho de Arquitetura e Urbanismo do Brasil) (anexo) . 
O Convênio de Cooperação Técnica, bem como o seu plano de trabalho, na forma regimental, foram objeto de apreciação e deliberação do Plenário de ambos os Conselhos Profissionais, CAU/BR e CAU/SP, conforme se verifica nas deliberações plenárias DPOSP n. 0200-14/2018 e DPOBR n. 0076-11/2018, de 22 e 23 de março de 2018, respectivamente, tendo, inclusive, o representante, votado a favor da aprovação do instrumento conforme folha de votação anexa à deliberação plenária.
Conforme se verifica no item III, do Plano de Trabalho, Anexo I do instrumento firmado, a representação que ora se presta informações foi prevista na meta ‘capacitação para internacionalização’, nas etapas ‘Preparação de oficinas com mercados específicos (China/ MIPIM/ lsaloni Milano/ Bienal de Veneza/ Forum Urbano Mundial’, etapa essa a ser cumprida no período de Abril de 2018 e para a qual foi aprovado, conforme item VI - Cronograma de Desembolso, do Plano de Trabalho, a despesa de R$ 50.000,00 (cinquenta mil reais) para o ano de 2018.
Verifica-se, portanto, que não houve qualquer irregularidade na ação realizada pelo Sr. Presidente do CAU/SP, tendo em vista que a viagem mencionada e os recursos a serem utilizados foram devidamente previstos no Plano de Trabalho do Convênio de Cooperação Técnica CAU/BR n. 1/2018 e que foi devidamente aprovado pelo Plenário do CAU/SP, conforme Deliberação Plenária DPOSP ne 0200-14/2018. 
Assim, apesar de disposto no art. 29, XLIX do Regimento Interno do CAU/SP que ao Plenário do Órgão compete ‘apreciar e deliberar sobre a participação do CAU/SP em eventos, em forma de missão internacional’, não houve qualquer violação aos seus preceitos, uma vez que não foram praticadas ações sem a prévia aprovação do Plenário do CAU/SP. 
Ressalta-se ainda que a representação em referência não se configura em missão internacional. Trata-se de representação prevista no convênio firmado entre o CAU/SP e o CAU/BR, órgão que contém a competência legal para representação internacional do CAU, conforme se verifica no formulário de inscrição do evento, assinado pelo Presidente do CAU/BR, Arq. e Urb. Luciano Guimarães, e ainda, das mensagens eletrônicas trocadas entre o CAU/BR, a APEX e a Embaixada Brasileira em Roma (documentos anexos) .
Importante destacar que esse Presidente foi Conselheiro Federal e Coordenador Adjunto da Comissão de Relações Internacionais do CAU/BR em duas gestões consecutivas, possuindo assim ampla experiência nas matérias tratadas nos eventos mencionados.’ 
Análise:
13. Com base nas informações prestadas, verifica-se que a viagem internacional realizada pelo presidente do Cau/SP a Milão no período de 14/04/2018 a 25/04/2018 estava prevista dentro dos itens do Plano de Trabalho do Convênio de Cooperação Técnica CAU/BR 1/2018, firmado entre o CAU/SP e o CAU/BR (Conselho de Arquitetura e Urbanismo do Brasil) , para cooperação em matérias relacionadas à internacionalização da Arquitetura e Urbanismo brasileiros. 
14. Cabe destacar que dentre os objetivos do referido convênio tem-se a participação do Cau/SP e CAU/BR em missões, eventos, ações e reuniões de trabalho que se destinem a promover, divulgar e exportar a arquitetura e urbanismo brasileiros, bem como de participar de representações nacionais e internacionais de interesse da arquitetura e urbanismo e dos profissionais e sociedades de arquitetos e urbanistas brasileiros, representando o Cau/SP e o Cau/BR (peça 11, p. 23) . 
15. Vale ressaltar que o Convênio de Cooperação Técnica CAU/BR 1/2018 foi apreciado e deliberado em 22/3/2018 pela Deliberação Plenária DPOSP 200-14/2018. O Cau/SP apresenta também a folha de votação com o posicionamento de cada conselheiro, tendo inclusive o Sr. Cicero Pedro Petrica, ora representante, votado a favor do convênio entre Cau/SP e Cau/BR para Internacionalização da Arquitetura e Urbanismo Brasileiro (peça 11, p. 30) . 
16. Pelo contexto acima, conclui-se não haver irregularidade na viagem realizada pelo presidente do Cau/SP à Milão, uma vez que essa ação estava prevista no plano de trabalho do Convênio de Cooperação Técnica CAU/BR 1/2018, o qual foi aprovado por deliberação plenária do CAU/SP.
17. Cumpre informar que em 27/2/2019, o Sr. Cícero Pedro Petrica encaminhou a esta unidade técnica pedido de vistas e eventuais cópias dos presentes autos (peça 10) . 
18. Quanto ao pedido de vista e cópia dos autos apresentado pelo representante, considera-se que o mesmo deve ser indeferido. Conforme previsto no art. 163 do Regimento Interno, somente as partes poderão pedir vista ou cópia de peça do processo. Nos termos do art. 144 da mesma norma, são partes no processo o responsável e o interessado.
19. O Sr. Cícero Pedro Petrica não se enquadra em nenhuma das condições citadas. Não é responsável, tampouco interessado nos autos, assim reconhecido pelo relator ou pelo Tribunal.
20. Este Tribunal, por meio dos Acórdão 773/2004-TCU-Plenário e 2323/2006 - TCU - Plenário, já explicitou que o representante, para ter deferido pleito de ingresso nos autos como parte interessada, deverá comprovar razão legítima para intervir no processo. De acordo com o disposto no § 2º do art. 144 do Regimento Interno do TCU, ‘interessado é aquele que, em qualquer etapa do processo, tenha reconhecida, pelo Relator ou pelo Tribunal, razão legítima para intervir no processo’. No mesmo sentido, assim prevê o § 2º do art. 2º da Resolução TCU 36/1995: ‘interessado é aquele que, em qualquer etapa do processo, seja assim reconhecido pelo Relator ou pelo Tribunal, em virtude da possibilidade de ter direito subjetivo próprio prejudicado pela decisão a ser exarada pelo Tribunal ou da existência de outra razão legítima para intervir no processo’. Tais pronunciamentos compreendem, portanto, o entendimento de que o representante, para ser admitido no processo como parte interessada, deve comprovar razão legítima para tanto, a qual não pode se confundir com o interesse de ordem pública, já protegido pela ação do Tribunal de Contas da União. 
21. Não se verifica nos autos, até o momento, possibilidade de prejuízo a direito subjetivo do Sr. Cícero Pedro Petrica ou outra razão legítima para intervir no processo.
22. Ora, efetivamente, a matéria tratada nestes autos, o exercício do controle sobre possíveis irregularidades ocorridas no âmbito do CAU/SP é de ordem eminentemente pública. Assim como devem ser os interesses envolvidos na questão. Não há, portanto, razão legítima para que o Sr. Cícero Pedro Petrica seja admitido nos autos como terceiro interessado, uma vez que já cumpriu seu papel de noticiar a ocorrência, apresentando os elementos que julgou necessários, e tendo em vista que há nos autos apenas o interesse público a ser resguardado, missão própria deste Tribunal.
23. Desse modo, deve ser indeferido o pedido do representante de vista e cópia dos autos, por não estarem preenchidos os requisitos previstos nos arts. 144 e 163 do Regimento Interno.
CONCLUSÃO
24. Os documentos constantes das peças 1 a 3 devem ser conhecidos como representação, por preencherem os requisitos previstos nos art. 235 e 237, III, do Regimento Interno/TCU e no art. 103, § 1º, da Resolução - TCU 259/2014.
25. Do exame realizado, restaram como ressalvas as seguintes ocorrências:
a) Não há registro na agenda do presidente do Cau/SP relativo ao evento ocorrido na Comissão Parlamentar do dia 3/12/2018 (peça 5, p. 5, itens 27-28) ; e 
b) Não há registro do agendamento de reunião no dia 9/3/2018 com o Sindicato dos Arquitetos do Estado de São Paulo - SASP (peça 5, p. 5, itens 27-28 e p. 7, itens 39-40) .
26. Contudo, considera-se que as 2 ausências de registros na agenda do presidente do Cau/SP são falhas de natureza formal, sem indicações de maiores irregularidades ou mesmo prejuízos aos cofres da entidade, cabendo, nos termos do disposto no art. 7º da Resolução TCU 265/2014, dar ciência das referidas falhas à unidade, a fim de que sejam adotadas as medidas corretivas cabíveis. 
27. Com relação ao pedido do representante de vista e cópia dos autos, deve ser indeferido, por não preencher os requisitos previstos nos arts. 144 e 163 do Regimento Interno/TCU.
28. Destarte, diante dos fatos apurados e examinados nos itens 12 a 23 desta instrução, conclui-se pela procedência parcial da presente representação, razão pela qual se proporá a expedição de ciência das falhas ao Cau/SP e, ao final, seu arquivamento, nos termos do art. art. 169, inciso V, do RI/TCU.
PROPOSTA DE ENCAMINHAMENTO
29. Ante todo o exposto, submetem-se os autos à consideração superior, propondo:
a) conhecer da presente representação, por preencher os requisitos de admissibilidade previstos nos arts. 235 e 237, III, do Regimento Interno do TCU e no art. 103, § 1º da Resolução TCU 259/2014, para no mérito, considerá-la parcialmente procedente;
b) indeferir o pedido do representante de vista e cópia dos autos, por não preencher os requisitos previstos nos arts. 144 e 163 do Regimento Interno/TCU;
c) dar ciência ao Conselho Regional de Urbanismo de São Paulo/SP, com vistas à adoção de providências internas que previnam a ocorrência de outras semelhantes, sobre a não disponibilização, na agenda de seu presidente, da participação na reunião ocorrida no dia 9/3/2018 com o Sindicato dos Arquitetos do Estado de São Paulo - SASP e no evento realizado na Comissão Parlamentar no dia 3/12/2018, verificadas no Portal de Transparência do órgão, o que afronta o disposto nos arts. 6º a 9º da Lei 12.527/2011, que regulamenta o acesso a informações;
d) enviar cópia da decisão que vier a ser proferida ao Conselho de Arquitetura e Urbanismo de São Paulo - Cau/SP e ao Representante; e
e) arquivar os autos, com fundamento no art. 169, inciso V, do RI/TCU.” 
É o relatório.

não há.

Não atuou.

REPRESENTAÇÃO. POSSÍVEIS IRREGULARIDADES NA GESTÃO DO CAU/SP. PEDIDO, DA PARTE DO REPRESENTANTE, DE INGRESSO NOS AUTOS COMO INTERESSADO. INDEFERIMENTO. PROCEDÊNCIA PARCIAL DA REPRESENTAÇÃO. FALHAS MERAMENTE DE CARÁTER FORMAL. CIÊNCIA. ARQUIVAMENTO.

REPRESENTAÇÃO (REPR)

Trata-se de representação apresentada pelo sr. Cícero Pedro Petrica, Conselheiro Suplente do Conselho de Arquitetura e Urbanismo de São Paulo – Cau/SP, a respeito de possíveis irregularidades ocorridas naquele conselho de fiscalização profissional na gestão de seu atual Presidente, sr. José Roberto Geraldine Júnior.
2.	Depois de mencionar que o documento em destaque, em função de preencher os requisitos de admissibilidade para tanto, em especial o disposto nos arts. 235 e 237, inc. III, do Regimento Interno desta Casa, poderia ser conhecido como representação, a Sec-SP consignou que, após a instrução inicial (peça 5) , em que parte das questões levantadas pelo representante ou foram consideradas improcedentes ou tiveram sua análise prejudicada, em função de já serem objeto de outro processo em tramitação nesta Corte, identificavam-se, quanto àquilo que deveria ser examinado nestes autos, indícios das seguintes falhas:
	a) viagem internacional realizada pelo Presidente do Cau/SP a Milão para participar de evento em forma de missão internacional, no período de 14/4/2018 a 25/4/2018, sem a devida apreciação e deliberação do Plenário do Cau/SP;
	b) o evento ocorrido na Comissão Parlamentar do dia 3/12/2018 não constou da agenda do Presidente do Cau/SP;
	c) a reunião realizada no dia 9/3/2018 com o Sindicato dos Arquitetos do Estado de São Paulo – SASP também não constou da agenda do Presidente do Cau/SP.
3.	Desde logo, no entanto, aquela unidade técnica ressalvou que a falta de dois registros na agenda do Presente do Cau/SP, desacompanhada de indicativos de maiores irregularidades, constituía falha de natureza formal, acerca da qual seria suficiente dar-se oportuna ciência àquele conselho de fiscalização profissional, com vistas à adoção de providências no sentido de prevenir novas ocorrências similares.
4.	Para a questão relativa a viagem internacional realizada pelo Presidente do Cau/SP, propôs-se, então, a realização de diligência.
5.	Por intermédio da referida medida saneadora, foi obtida a informação de que a viagem internacional realizada pelo Presidente do Cau/SP a Milão, em abril de 2018, deu-se em conformidade e para cumprimento do Plano de Trabalho do Convênio de Cooperação Técnica CAU/BR 1/2018, firmado entre o Cau/SP e o Cau/BR (Conselho de Arquitetura e Urbanismo do Brasil) , identificando-se que referido convênio foi apreciado e aprovado pelo Plenário do Cau/SP em 22/3/2018, via Deliberação Plenária DPOSP 200-14/2018, inclusive com o voto, para tanto, do ora representante (fls. 30, peça 11) . Em relação a tal aspecto, portanto, a suposta irregularidade apontada na representação em tela não se confirmou.
6.	No que se refere, por fim, ao pedido de vistas e cópia destes autos apresentado pelo representante (peça 10) , a unidade instrutiva posiciona-se pelo seu indeferimento, tendo em vista o sr. Cícero Pedro Petrica não se enquadrar nem como responsável, nem como interessado neste feito.
7.	Com efeito, ainda que o solicitante corresponda, justamente, ao autor desta Representação, rememoro que este Tribunal, por meio dos Acórdão 773/2004-TCU-Plenário e 2323/2006 – TCU – Plenário, já explicitou que o requerente, para ter deferido pleito de ingresso nos autos como parte interessada, deverá comprovar razão legítima para intervir no processo. Presentes tanto tais entendimentos quanto as disposições do § 2º do art. 144 do Regimento Interno e do § 2º do art. 2º da Resolução TCU 36/1995, tem-se que o representante, para ser admitido no processo como parte interessada, deve comprovar razão legítima para tanto, a qual não pode se confundir com o interesse de ordem pública, já protegido pela ação do Tribunal de Contas da União.
8.	Não havendo como deferir seu ingresso como parte interessada, não vislumbro como, igualmente, atender seu pedido de vista e cópia dos autos.
9.	Diante do exposto e dos elementos constantes dos autos, não identifico motivos suficientes para divergir das conclusões da unidade técnica, cujas análises incorporo às minhas razões de decidir. Endosso, também, os encaminhamentos alvitrados pela unidade instrutiva, ainda que sobre eles promovendo os ajustes redacionais eventualmente considerados necessários.
Em assim sendo, manifesto-me por que o Tribunal aprove o acórdão que ora submeto à deliberação deste Colegiado.
TCU, Sala das Sessões Ministro Luciano Brandão Alves de Souza, em 16 de julho de 2019.
AUGUSTO SHERMAN CAVALCANTI 
Relator